【裁判字號】    98,訴,59
【裁判日期】    980205
【裁判案由】    毒品危害防制條例
【裁判全文】
臺灣基隆地方法院刑事判決                98年度訴字第59號
公  訴  人  臺灣基隆地方法院檢察署檢察官
被      告  甲○○
上列被告因毒品危害防制條例案件，經檢察官提起公訴（97年度
偵字第4595號、97年度偵字第4783號），被告於準備程序進行中
，就被訴事實為有罪之陳述，經本院合議庭裁定由受命法官獨任
進行簡式審判程序，判決如下：
    主  文
甲○○明知為禁藥而轉讓，處有期徒刑肆月；又轉讓第三級毒品
，處有期徒刑參月。應執行有期徒刑陸月，緩刑肆年，於緩刑期
間付保護管束。
    事  實
一、甲○○明知甲基安非他命係毒品危害防制條例第2條第2項第
    2 款所規定之第二級毒品，且明知甲基安非他命亦係藥事法
    所稱之禁藥，均不得轉讓，竟基於轉讓禁藥甲基安非他命之
    犯意，於民國97年8月13日晚間8時10分許，以其所有之0000
    0000000號行動電話撥打其妻林佩君之0000000000 電話，要
    求林佩君（所涉幫助轉讓毒品部分，已由臺灣基隆地方法院
    檢察署檢察官另行起訴）將甲○○所有第二級毒品甲基安非
    他命1小包，持至其位於臺北縣瑞芳鎮○○路57 號住處樓下
    之某雜貨店前，交付予甲○○之友人即綽號「柳丁」之成年
    男子張惟棠，再由張惟棠將該包甲基安非他命交付予甲○○
    ，並由甲○○自該包甲基安非他命中分取部分數量，無償轉
    讓予張惟棠，供其施用（張惟棠所涉違反毒品危害防制條例
    部分，由臺灣基隆地方法院檢察署檢察官另案偵辦）。另基
    於轉讓第三級毒品之犯意，於同年8月21日下午5時40分，以
    其持用之0000000000號電話聯絡徐家福（綽號阿福）所持用
    之0000000000號電話後，相約於臺北縣瑞芳鎮瑞芳高工附近
    之某涼亭內，將重約0.2公克之第三級毒品K他命，無償轉讓
    予徐家福，嗣經警實施通訊監察，而悉上情，並於97年10月
    15日下午4 時許，經警持臺灣基隆地方法院核發之搜索票搜
    索甲○○前開住處，扣得甲○○所有之甲基安非他命1 小包
    （驗餘淨重0.9919公克）、分裝袋8個及分裝勺1支。
二、案經臺北縣政府警察局瑞芳分局報告偵辦臺灣基隆地方法院
    檢察署檢察官偵查起訴。
    理  由
一、本件被告所犯者非為死刑、無期徒刑、最輕本刑為3 年以上
    有期徒刑之罪或高等法院管轄第一審案件，其於準備程序進
    行中，先就被訴事實為有罪之陳述，經告知其簡式審判程序
    之旨，並聽取公訴人及被告之意見後，本院依刑事訴訟法第
    273條之1第1 項之規定，裁定由受命法官獨任進行簡式審判
    程序，且依同法第273條之2規定，簡式審判程序之證據調查
    ，不受第159條第1項、第161條之2、第161條之3、第163 條
    之1及第164條至第170條規定之限制，合先敘明。
二、前揭犯罪事實業據被告迭於警詢、偵查及本院準備程序及審
    理中坦承不諱，亦經證人林佩君於偵查中結證證述屬實；此
    外，並有電話號碼0000000000號、0000000000號之臺灣基隆
    地方法院97年聲監字第171 號通訊監察書、通訊監察譯文存
    卷可查；而經警於97年10月15日持臺灣基隆地方法院核發之
    搜索票搜索其甲○○前開住處，亦扣得甲○○所有之甲基安
    非他命1 小包可佐，足認被告自白與事實相符，本件事證明
    確，被告犯行堪以認定。
三、按甲基安非他命係毒品危害防制條例第2條第2項第2 款所定
    之第二級毒品，亦為行政院衛生署於69年12月8 日衛署藥字
    第301124號、79年10月9 日衛署藥字第904142號公告列入藥
    物藥商管理法第16條第1 款（即現行藥事法第22條第1項第1
    款）之禁藥，而明知為禁藥而轉讓者，藥事法第83條亦定有
    處罰明文。是行為人明知為禁藥即「甲基安非他命」而轉讓
    予他人者，除成立毒品危害防制條例第8條第2項之「轉讓第
    二級毒品罪」外，亦構成藥事法第83條第1項之「轉讓禁藥
    罪」，此係屬同一犯罪行為而同時有二種法律可資處罰之「
    法條（規）競合」情形，應依「重法優於輕法」、「後法優
    於前法」等法理，擇一處斷。毒品危害防制條例第8條第2項
    轉讓第二級毒品罪之法定本刑為「6月以上5年以下有期徒刑
    ，得併科新台幣70萬元以下罰金」。而93 年4月21日修正後
    藥事法第83條第1項轉讓禁藥罪之法定本刑為「7年以下有期
    徒刑，得併科新臺幣500 萬元以下罰金」，故除轉讓之第二
    級毒品之數量及對象，有應依毒品危害防制條例第8條第6項
    及第9條之規定加重其刑至2 分之1之情形外，修正後藥事法
    第83條第1項之罪之法定本刑，顯較毒品危害防制條例第8條
    第2項之罪之法定本刑為重，依前述「重法優於輕法」、「
    後法優於前法」之法理，自應優先適用藥事法第83條第1項
    之規定處斷（最高法院96年度台上字第3582號判決參照）又
    查，本案被告甲○○轉讓第二級毒品甲基安非他予張惟棠之
    數量，並無證據顯示已達行政院93年1月7日院臺法字第0930
    080551號函訂定「轉讓持有毒品加重其刑之數量標準」應加
    重其刑之數量，揆諸前開說明，被告甲○○所涉轉讓第二級
    毒品安非他命部分，應優先適用藥事法之規定論處。是核被
    告甲○○所為，係犯藥事法第83條第1 項轉讓禁藥罪及毒品
    危害防制條例第8條第3項轉讓第三級毒品罪。被告轉讓甲基
    安非他命前持有安非他命之低度行為，為轉讓之當然行為，
    不另論罪，而起訴意旨雖認被告甲○○就轉讓第二級毒品之
    犯行係犯毒品危害防制條例第8條第2項轉讓第二級毒品罪，
    惟此部分業據公訴檢察官當庭更正起訴法條為藥事法第83條
    第1 項，本院即毋庸變更起訴法條，併此敘明。又本件被告
    轉讓第三級毒品Ｋ他命與張惟棠之數量亦未逾「轉讓持有毒
    品加重其刑之數量標準」所定應加重其刑之淨重20公克以上
    ，自無依毒品危害防制條例第8條第6項規定加重其刑之餘地
    ，附此敘明。爰審酌被告無償轉讓禁藥、第三級毒品之行為
    ，助長毒品之流通，影響國民健康安全，惟慮其轉讓禁藥之
    數量非鉅，併其犯後坦承犯行之態度等一切情狀，分別量處
    如主文所示之刑，並定其應執行之刑。末查被告前未曾因故
    意犯罪而受有期徒刑以上刑之宣告，此有臺灣高等法院被告
    前案紀錄表1 份在卷可按，其因一時失慮，致罹刑章，現且
    能坦承犯行，頗有悔意，復僅轉甲基安非他命、Ｋ他命與張
    惟棠、徐家福各1 次，數量輕微，所生犯罪危害有限，其經
    此偵審程序及刑之宣告，當知所警惕，信無再犯之虞，本院
    因認所宣告之刑，以暫不執行為適當，併予宣告緩刑4 年，
    以啟自新，惟為持續觀察被告於緩刑期間之行為舉動及培養
    被告正確法律觀念，並依刑法第93條第1 項規定，宣告緩刑
    期間付保護管束，以勉後效。
四、至扣案之甲基安非他命1 小包（驗餘淨重0.9919公克）、分
    裝袋8個及分裝勺1支均與本案轉讓禁藥及轉讓第三級毒品之
    犯罪無涉，此據被告於本院98年1 月22日準備程序中敘明在
    卷，爰不予宣告沒收，併此敘明。
據上論斷，應依刑事訴訟法第273條之1第1項、第299條第1 項前
段，藥事法第83條第1 項、毒品危害防制條例第8條第3項，刑法
第11條、第51條第5款、第74條第1項第1款、第93條第1項，判決
如主文。
本案經檢察官乙○○到庭執行職務。
中    華    民    國    98    年    2     月    5     日
                  刑事第四庭法  官  周霙蘭
中    華    民    國    98    年    2     月    5     日
                            書記官  莊智凱
以上正本證明與原本無異。
如不服本判決應於收受本判決後10日內向本院提出上訴書狀，其
未敘述上訴理由者，並得於提起上訴後10日內向本院補提理由書
狀（均須按他造當事人之人數附繕本。）「切勿逕送上級法院」
附錄論罪法條：
藥事法第83條第1 項
明知為偽藥或禁藥，而販賣、供應、調劑、運送、寄藏、牙保、
轉讓或意圖販賣而陳列者，處7 年以下有期徒刑，得併科新臺幣
5 百萬元以下罰金。
毒品危害防制條例第8條第3項
轉讓第三級毒品者，處3年以下有期徒刑，得併科新臺幣30萬元
以下罰金。


司法院資訊處製作；財團法人民間司法改革基金會備份。
